【裁判字號】    97,簡上,92
【裁判日期】    970826
【裁判案由】    詐欺
【裁判全文】
臺灣桃園地方法院刑事判決              97年度簡上字第92號
上  訴  人
即  被  告  甲○○
                    2號
上列上訴人即被告因詐欺案件，不服本院刑事庭96年度桃簡字第
3148號，民國96年12月19日第一審刑事簡易判決（聲請簡易判決
處刑案號：96年度偵字第26281 號），提起上訴，本院合議庭為
第二審判決如下：
    主  文
上訴駁回。
    事  實
一、甲○○明知申請帳戶使用係輕而易舉之事，一般人無故取得
    他人金融帳戶使用之行徑常與財產犯罪之需要密切相關，而
    可預見該名不自行申辦帳戶使用反設法蒐羅他人存摺之人，
    可能係遂行不法所有意圖用以詐騙他人，又對於提供帳戶予
    他人使用雖無必引發他人萌生犯罪之確信，但仍以縱若有人
    持以犯罪亦不違反其本意，而基於幫助他人詐欺取財之犯意
    ，於民國96年5 月25日至同年6 月3 日間之某日，在臺灣地
    區某不詳地點，將其所開立渣打國際商業銀行股份有限公司
    大竹分行（即更名前之新竹國際商業銀行大竹分行）帳號00
    00-000000000號帳戶（下稱上開渣打銀行帳戶）之存摺、金
    融卡、印鑑章、存摺提領密碼及金融卡提款密碼，交付真實
    姓名、年籍均不詳之成年人，藉此幫助該成年人與其所屬之
    犯罪集團成員達到其向他人詐取財物之目的。嗣該真實姓名
    、年籍不詳之成年人取得甲○○所有上開渣打銀行帳戶之存
    摺、金融卡、印鑑章、存摺提領密碼及金融卡提款密碼後，
    即與其所屬犯罪集團成員，共同基於意圖為自己不法所有之
    犯意聯絡，於96年6 月5 日上午某時許，撥打電話給乙○○
    佯稱其中獎新臺幣（以下同）1,000,000 元，惟須先行匯款
    始得領獎云云，乙○○因此陷於錯誤，遂於同日上午11時許
    ，分別匯入200,000 元、100, 000元，合計300,000 元至甲
    ○○上開渣打銀行帳戶內，同日旋遭提領一空。嗣經乙○○
    發覺有異，始知受騙，而報警循線查知上情。
二、案經桃園縣政府警察局大園分局報告臺灣桃園地方法院檢察
    署檢察官偵查後聲請以簡易判決處刑。
    理  由
一、本案所引用之供述及非供述證據，經本院依法踐行調查證據
    程序，檢察官、被告均不爭執各該證據之證據能力，且亦查
    無依法應排除其證據能力之情形，是後述所引用證據之證據
    能力均無疑義，先予敘明。
二、訊據被告甲○○矢口否認有何幫助詐欺取財犯行，辯稱：伊
    係遺失上開渣打銀行帳戶存摺及金融卡，沒有出售他人，亦
    無交付他人使用，伊係接獲警察通知，才知道存摺及金融遺
    失。而伊將密碼寫在一張紙上，跟存摺放在一起，且習慣將
    存摺放在身上，但究係何時遺失，伊並不清楚云云。經查：
（一）被告所開立之上開渣打銀行帳戶，為詐欺集團使用供被害
      人乙○○存入詐騙款項之事實，已據證人即被害人乙○○
      於警詢、檢察官訊問時證述綦詳，並有渣打國際商業銀行
      股份有限公司大竹分行96年7 月20日渣打商銀大竹字第09
      600029號函及函附之存款相關業務申請書、存摺、支存對
      帳單等件可資佐證（見臺灣桃園地方法院檢察署96年度偵
      字第26281 號卷第11-18 頁），且被害人乙○○於96年6
      月5 日先後所匯入之款項300,000 元，隨即於匯入後同日
      在渣打商業銀行股份有限公司士林簡易型分行以臨櫃現金
      領領200,000 元，餘100,000 元亦於同日以金融卡分5 次
      各20,000元提領一空等情，此有渣打國際商業銀行股份有
      限公司大竹分行97年5 月2 日渣打商銀SCB 字第09700127
      號函及函附之存摺、支存對帳單及渣打國際商業銀行股份
      有限公司士林簡易型分行97年6 月20日渣打商銀士林字第
      09700069號函及函附之取款憑條附卷可憑（見本院卷第24
      -25 、36-37 頁），足認被告被告所開立之上開渣打銀行
      帳戶確實供犯罪集團作為向被害人詐欺取財後，取得贓款
      所用之工具，至屬灼然。
（二）被告於警詢時先供稱：伊有遺失皮包，內有上開渣打銀行
      帳戶之存摺及提款卡，伊係於96年5 月間在桃園縣蘆竹鄉
      ○○路麥當勞遺失該皮包，因為伊不知道該如何處理，所
      以沒有向警方報案，也未向銀行辦理掛失止付之動作，伊
      也不知道何以他人知道伊密碼云云，在檢察官訊問時則供
      陳：伊於96年5 月在南崁麥當勞，伊用塑膠袋裝，忘記拿
      了，遺失了存摺及金融卡，伊係將密碼寫起來連同金融卡
      夾在存摺裡云云（見同前偵卷第26281 號卷第5-7 、21-2
      2 頁），而在本院行準備程序時稱：伊將密碼寫在一張紙
      上，跟存摺放在一起，伊有習慣將存摺放在身上，何時遺
      失，伊並不清楚，係警察通知伊時，才知道遺失，印章應
      該還在，沒有遺失云云，至本院審理陳述上訴意旨時，原
      亦表示印章應該未遺失云云，經本院提示前述渣打國際商
      業銀行股份有限公司士林簡易型分行函附之取款憑條後，
      始又改稱：伊不知道為何有人持有伊的印章，伊也不確定
      印章是否有遺失，伊所有上開渣打銀行帳戶之存摺、提款
      卡、印章都是放在盒子裡，放置在房間，很少帶出去，伊
      係將密碼寫在一張紙上，放在存摺套裡，另提款卡的密碼
      也用一張紙寫下，放在套子裡，2 個密碼係不同的。又伊
      係與朋友合租房子，伊朋友曾經表示有金飾遺失，但當時
      並未報警，伊有無物品遺失伊沒有注意。伊尚有開立5、6
      個銀行帳戶，除上開渣打銀行帳戶外，均未遺失云云（參
      見本院卷第16-18 、43-48 頁）。由被告前揭各次供述可
      知，被告原供稱其在南崁麥當勞遺失存摺、金融卡時，表
      示習慣將帳戶存摺等物品帶在身上云云，倘被告平日即隨
      身攜帶帳戶之存摺、金融卡等物，可見存摺、金融卡等物
      對被告而言，係相當重要之物品，惟前開物品遺失，被告
      竟未報告警察機關或向金融機關辦理掛失手續，已與常情
      有違；然被告在本院審理時竟又稱上開渣打銀行帳戶存摺
      、金融卡係另存放在盒子內保管，很少攜帶外出云云，若
      「遺失存摺、金融卡」一事確屬實情，何以被告陳述此一
      單純事實，仍出現前述之差異，實令人費解。再者，本件
      詐欺集團所屬成員，不僅知悉被告所有上開渣打銀行帳戶
      金融卡之提款密碼，甚且持被告上開渣打銀行帳戶之存摺
      、印鑑章，填寫取款憑條，並填具提款密碼「2222」後領
      取帳戶內現金200,000 元（按該取款憑條之印文與提款密
      碼「2222」，經核與卷內被告於92年9 月22日開立上開渣
      打銀行帳戶時，所留存之印鑑卡印文及提款密碼相符），
      若非被告出於己意將存摺、金融卡、印鑑章、存摺提領密
      碼及金融卡提款密碼一併交付他人使用，而係詐欺集團偶
      然拾得或以其他方法取得被告所有上開渣打銀行帳戶之存
      摺、金融卡、印鑑章、存摺提領密碼及金融卡提款密碼等
      物，參以一般人於發現前開存摺、金融卡等物品遺失，均
      會立即向金融機關掛失，以確保其帳戶內存款之安全，詐
      欺集團實無甘冒存摺、金融卡遭所有人掛失，致詐得款項
      無法提領之風險，而貿然使用拾得或非經帳戶所有人同意
      使用之帳戶之理。被告前開所辯，無非臨訟杜撰之卸責之
      詞，委無足取。
（三）查金融機關存款帳戶，一般人極易申請取得，無須向他人
      借用或價購，且電視媒體對於使用人頭帳戶行詐騙或恐嚇
      之事，已廣為宣傳，被告為一成年人，當有相當之智識程
      度與生活經驗，對此亦當認識甚明，卻猶將所開立之上開
      渣打銀行帳戶之存摺、金融卡、印鑑章、存摺提領密碼及
      金融卡提款密碼一併交付姓名、年籍均不詳之人使用，雖
      未見有何參與詐欺被害人之行為、或於事後亦分得款項之
      積極證據，而無從認屬本件詐欺取財行為之共同正犯，然
      其將應屬個人使用之帳戶提供予他人使用，即或本身因而
      涉案、面臨刑事追訴與處罰，仍無法或不願說明其提供予
      他人使用之原由及與該他人之關係，此即彰顯其幫助該他
      人為包含詐欺取財在內等財產犯罪之不確定故意。而嗣後
      該受被告提供使用帳戶之人，果與其他同夥利用以之為向
      被害人詐欺取財之匯款帳戶使用，被告應負幫助他人為詐
      欺取財之刑責甚明。
（四）綜上，本件事證明確，被告前揭犯行，洵堪認定，應依法
      論科。
三、按幫助犯之成立，主觀上行為人須有幫助故意，客觀上須有
    幫助行為，意即需對於犯罪與正犯有共同之認識，而以幫助
    之意思，對於正犯資以助力，而未參與實施犯罪之行為者而
    言。被告將所有之上開渣打銀行帳戶之存摺、金融卡、印鑑
    章、存摺提領密碼及金融卡提款密碼一併交付姓名、年籍均
    不詳之人，供其詐騙被害人財物，顯係基於幫助他人詐取財
    物之犯意所為，屬刑法詐欺罪構成要件以外之行為，被告既
    以幫助他人犯罪之意思而參與犯罪構成要件以外之行為，自
    應成立刑法第339 條第1 項詐欺取財罪之幫助犯，並依刑法
    第30條第2 項規定減輕其刑。原審適用刑法第339 條第1 項
    、第30條第1 項前段、第2 項、第41條第1 項前段，刑法施
    行法第1 條之1 第1 項、第2 項前段，並審酌被告任意提供
    銀行帳戶之提款卡與存摺予他人使用，造成犯罪偵查困難，
    幕後犯罪人得以逍遙法外，致使此類犯罪手法層出不窮，嚴
    重危害交易秩序與社會治安，及其素行、犯後態度等一切情
    狀，量處有期徒刑2 月，如易科罰金，以1,000 元折算1 日
    ，經核認事用法及量刑均無不當，被告仍執前揭辯詞為由提
    起上訴，洵無理由，應予以駁回。
據上論斷，應依刑事訴訟法第455 條之1 第1 項、第3 項、第36
8條，判決如主文。
本案經檢察官鄭東到庭執行職務。
中    華    民    國    97    年    8     月    26    日
                  刑事第十二庭  審判長法  官  王美玲
                                      法  官  羅國鴻
                                      法  官  許雅婷
以上正本證明與原本無異。
不得上訴。
                                      書記官  吳玉蘭
中    華    民    國    97    年    8     月    27    日
附錄本案論罪科刑法條全文：
中華民國刑法第339條
意圖為自己或第三人不法之所有，以詐術使人將本人或第三人之
物交付者，處5 年以下有期徒刑、拘役或科或併科1 千元以下罰
金。
以前項方法得財產上不法之利益或使第三人得之者，亦同。
前二項之未遂犯罰之。


司法院資訊處製作；財團法人民間司法改革基金會備份。
